臺灣臺南地方法院民事裁定
110年度消債更字第259號
聲  請  人
即債 務 人  吳宛珍  
代  理  人  蘇小津律師（法律扶助）
上列聲請人依消費者債務清理條例聲請更生事件，本院裁定如下
：
    主  文
債務人吳宛珍自民國110年11月19日下午5時起開始更生程序，並
命司法事務官進行本件更生程序。
    理  由
一、按債務人不能清償債務或有不能清償之虞者，且無擔保或無
    優先權之本金及利息債務總額未逾新臺幣（下同）1,200萬
    元者，於法院裁定開始清算程序或宣告破產前，得向法院聲
    請更生；債務人對於金融機構負債務者，在聲請更生或清算
    前，應向最大債權金融機構請求協商債務清償方案，或向其
    住、居所地之法院或鄉、鎮、市、區調解委員會聲請債務清
    理之調解，消費者債務清理條例（下稱消債條例）第3條、
    第42條第1項、第151條第1項分別定有明文。
二、本件聲請意旨略以：聲請人積欠無擔保或無優先權之債務總
    額約為480萬4,232元，為清理債務，依消債條例第151條規
    定，於民國110年4月20日向本院聲請與最大債權金融機構台
    新國際商業銀行股份有限公司（下稱台新銀行）為債務調解
    ，台新銀行提供分180期、週年利率3%、每期償還1萬6,750
    元之還款方案，惟因聲請人另有資產公司之債務，且其收入
    扣除必要支出後，實無力負擔該款項，致該次調解不成立。
    又聲請人無擔保或無優先權之本金及利息債務總額未逾1,20
    0萬元，復未經法院裁定開始清算程序或宣告破產，亦無依
    消債條例或破產法之規定而受刑之宣告。為此，爰依消債條
    例規定聲請准依更生程序清理債務等語。
三、經查：
  ㈠聲請人主張其為一般消費者，5年內未從事小規模營業，現積
    欠無擔保或無優先權之本金及利息債務總額未逾1,200萬元
    ，聲請人已於110年4月間聲請與最大債權金融機構台新銀行
    為債務清理之前置調解，前置調解未成立等情，有聲請人提
    出財團法人金融聯合徵信中心查詢當事人綜合信用報告回覆
    書、債權人清冊及調解不成立證明書等件為憑（見消債更卷
    第19至21、29、37至40、61至66頁），是聲請人主張其所積
    欠無擔保或無優先權之本金及利息債務總額未逾1,200萬元
    ，並曾踐行前置調解程序而調解不成立等事實，應堪認定。
　㈡而依據台新銀行、台北富邦商業銀行股份有限公司、國泰世
    華商業銀行股份有限公司、台中商業銀行股份有限公司、遠
    東國際商業銀行股份有限公司、永豐商業銀行股份有限公司
    、玉山商業銀行股份有限公司、中國信託商業銀行股份有限
    公司、滙誠第一資產管理股份有限公司、新光行銷股份有限
    公司、良京實業股份有限公司及富全國際資產管理股份有限
    公司陳報聲請人積欠債務金額分別為173萬9,747元、78萬5,
    630元、65萬380元、141萬226元、185萬3,638元、41萬9,36
    8元、42萬8,329元、107萬3,378元、34萬8,239元、50萬4,4
    02元、36萬5,666元及82萬4,669元（見消債更卷第115至116
    、121至177、181至185、189至215、255至265頁），是聲請
    人之債務總額應為1,040萬3,672元（計算式：173萬9,747元
    ＋78萬5,630元＋65萬380元＋141萬226元＋185萬3,638元＋41萬9
    ,368元＋42萬8,329元＋107萬3,378元＋34萬8,239元＋50萬4,40
    2元＋36萬5,666元＋82萬4,669元＝1,040萬3,672元）。
　㈢聲請人稱現受雇於恩瑩企業社，每月收入約為2萬4,500元，
    並提出在職證明書及110年6月至8月之薪資袋（消債更卷第2
    31、233頁）附卷為憑。而聲請人108年度薪資所得申報2萬5
    ,000元、109年度薪資所得申報11萬3,682元、執行所得申報
    8,466元，有聲請人提出之108、109年度綜合所得稅各類所
    得資料清單在卷可佐（見消債更卷第43、67頁），其中執行
    所得8,466元部分是聲請人推薦親友購買美商多特瑞有線公
    司產品之分紅且僅一次（消債更卷第217頁），是本院審酌
    上情，認為該執行所得應屬一次性收入而不具持續性，不計
    入聲請人之固定收入範圍。又聲請人雖領有失業勞工就業津
    貼共18個月，分別為第1至6個月每月5,000元、第7至12個月
    每月6,000元、第13至18個月每月7,000元（消債更第267至2
    68頁），惟該筆失業津貼亦不具固定性及持續性，同樣不列
    入聲請人之固定收入範圍，是聲請人每月收入應為固定薪資
    收入2萬4,500元，並以此金額作為償債能力之計算基礎。又
    聲請人名下有郵局存款29元及中國人壽保險股份有限公司（
    下稱中國人壽）壽險保單1份，有聲請人提出之財產及收入
    狀況說明書、全國財產稅總歸戶財產查詢清單、郵政存簿儲
    金簿內頁資料、中國人壽保險單封面及中華民國人壽保險商
    業同業公會保險業通報作業資訊系統資料查詢結果表（消債
    更卷第23、41、223至229、235、269至272頁）附卷可稽，
    堪認屬實。
　㈣按債務人必要生活費用，以最近1年衛生福利部或直轄市政府
    所公告當地區每人每月最低生活費1.2倍定之；受扶養者之
    必要生活費用，準用第1項規定計算基準數額，並依債務人
    依法應負擔扶養義務之比例認定之，消債條例第64條之2第1
    項、第2項分別定有明文。而最近1年衛生福利部所公告之臺
    南市每人每月最低生活費為1萬3,304元，以1.2倍計算應為1
    萬5,965元（元以下四捨五入），而聲請人所陳之每月生活
    費用為1萬5,965元（計算式：1,000元＋125元＋1,000元＋500
    元＋255元＋372元＋2,026元＋1,200元＋800元＋8,687元＝1萬5,96
    5元，見消債更卷第27頁），尚符前揭最低生活標準，應屬
    可採。又聲請人之母親為41年生，現已69餘歲，每月除領有
    4,815元之國民年金之老年年金外，並無工作收入，此有勞
    動部勞工保險局110年9月17日保普生字第11013041950號函
    、戶籍謄本及聲請人母親108、109年度綜合所得稅各類所得
    資料清單（見消債更卷第117至119、237、243至245頁）在
    卷可憑，應認有受扶養之必要。而聲請人母親之生活費標準
    亦應以上開最低生活費標準為限，故依前述每人每月1萬5,9
    65元之生活費標準扣除其母每月領取之國民年金老年年金4,
    815元後，再以聲請人應負擔扶養義務比例認定（母親由姊
    弟3人共同扶養，聲請人應負擔3分之1，見消債更卷第241頁
    ），聲請人每月扶養母親之費用應以3,717元為上限【計算
    式：（1萬5,965元－4,815元）÷3人＝3,717元，元以下四捨五
    入】，而聲請人所陳之扶養費用為5,322元，已逾此範圍，
    惟未提出相關理由以證明其母確有逾越前揭最低生活標準之
    必要，是聲請人每月扶養費用仍應以3,717元為限。是以，
    聲請人每月必要生活費用應為1萬9,682元（計算式：1萬5,9
    65元＋3,717元＝1萬9,682元）。
  ㈤綜上，聲請人之債務總額高達1,040萬3,672元，然名下除郵
    局存款29元及1份壽險保單外，無其他財產可供清償，且聲
    請人每月可清償債務數額亦僅有4,818元（計算式：2萬4,50
    0元－1萬9,682元＝4,818元），遠不足支付最大債權銀行所提
    出之「分180期、利率3％。每期償還1萬6,750元」之還款方
    案（消債更卷第115頁），更何況尚有4家資產公司之債務需
    清償，堪認聲請人確已達不能清償債務之程度，自有藉助更
    生制度調整其與債權人間之權利義務關係，重建其經濟生活
    之必要。
四、綜上所述，聲請人僅係一般消費者，積欠之無擔保或無優先
    權之本金及利息債務總額在1,200萬元以下，並曾與最大債
    權金融機構台新銀行為債務清償方案之調解，惟調解不成立
    ，且未經法院裁定開始清算程序或宣告破產，亦無依消債條
    例或破產法之規定而受刑之宣告之情，有本院消債事件查詢
    作業紀錄、臺灣高等法院被告前案紀錄表在卷可憑（見消債
    更卷第51至53頁），又查無消債條例第6條第3項、第8條或
    第46條各款所定駁回更生聲請之事由存在，則聲請人聲請更
    生，應予准許。
五、末按，法院開始更生程序之裁定，應載明其年、月、日、時
    ，並即時發生效力；法院裁定開始更生或清算程序後，得命
    司法事務官進行更生或清算程序，必要時得選任律師、會計
    師或其他適當之自然人或法人一人為監督人或管理人，消債
    條例第45條第1項、第16條第1項定有明文。本件既准予更生
    ，爰依前開規定，裁定如主文所示。　　　
中　　華　　民　　國　　110 　年　　11  　月　　19　  日
                       消債第四庭  法　官　廖建瑋
以上正本係照原本作成。
本裁定不得抗告。
本裁定已於民國110年11月19日下午5時公告。
中　　華　　民　　國　　110 　年　　11  　月　　19　  日
                                   書記官　鄭梅君